【裁判字號】    92,上訴,205
【裁判日期】    921113
【裁判案由】    公共危險等
【裁判全文】
臺灣高等法院花蓮分院刑事判決                    九十二年度上訴字第二０五號
    上  訴  人
    即  被  告  甲○○
    選任辯護人  吳漢成律師
右上訴人即被告因公共危險案件，不服臺灣台東地方法院，九十二年度訴字第一一三
號，中華民國九十二年七月十七日第一審判決（起訴案號：臺灣臺東地方法院檢察署
九十二年度偵字第八一五號）提起上訴，本院判決如左：
      主  文
上訴駁回。
      事實
一、甲○○於民國（下同）九十一年十一月九日晚間，在友人郭秀鳳經營位於臺東市
    ○○街三七０號「１９６２」咖啡簡餐店（下稱簡餐店）內飲酒，因郭秀鳳言及
    隔壁同街三六八號乙○○所居住並經營之「金銀島」網路咖啡店（下稱金銀島）
    之客人，經常由「金銀島」網咖店二樓攀爬至「１９６２」簡餐店內，遂心生不
    滿，於當日晚上十時三十分許，乃前往上開「金銀島」網咖店理論，因與店內工
    作人員發生爭執，竟基於毀損之故意，以安全帽及腳砸毀並踢破前揭「金銀島」
    網咖店大門中間之玻璃二面，致令其不堪用，足以生損害於乙○○，旋為「金銀
    島」網咖店內人員毆打並驅離現場，甲○○因而受有頭部外傷併頭皮裂傷一公分
    。甲○○離去後，竟心有不甘，另行起意，明知「金銀島」網咖店係乙○○經營
    並居住於三樓，竟基於放火燒燬現供人使用住宅之犯意，於同日晚上十二時許，
    於現場拾獲寶特瓶二個，驅車至臺東市○○路及中山路口之加油站購買汽油，以
    寶特瓶盛裝汽油，以破布塞在瓶口，製成汽油瓶二枚，於翌日即十一月十日凌晨
    一時二十分許，持上開汽油瓶折回「金銀島」網咖店前，點燃其中一枚擲向該店
    前之騎樓下走廊，欲放火燒毀該店洩恨，然並未起火，乃接續再點燃第二枚丟向
    前揭「金銀島」騎樓處，於起火燃燒後，隨即騎乘機車迅速離去，幸當時在場之
    店內顧客及經簡餐店老闆郭秀鳳通知至現場欲阻止甲○○行為之父親林清發即時
    撲滅火勢，該住宅始未達喪失效用之損壞程度，而未生燒燬之結果，嗣於九十一
    年十一月十日八時四十五分，甲○○經其父林清發陪同到案，並扣得已燒燬之汽
    油瓶二枚。。
二、案經乙○○訴由臺東縣警察局臺東分局報告臺灣臺東地方法院檢察署檢察官偵查
    起訴。
    理  由
一、右揭事實，業據被告甲○○於警詢 (警卷第一頁反面）、偵查中 (偵卷第十五頁
    以下）及原審卷 (原審卷第十七頁以下）、本院審理時 (第七十五頁）供承不諱
    ，並經告訴人乙○○ (偵卷第十六頁）、(原審卷第十五頁)）指訴綦詳，核與證
    人郭秀鳳 (偵卷第十七頁）、林清發 (警卷第七頁反面）證述之情節相符，復有
    現場簡圖一份、現場照片七幀 (警卷第十頁以下）在卷可憑，雖辯護意旨稱：被
    告行為前已飲用相當之酒類，其行為時之判斷力是否較常人為低，而陷於精神耗
    弱之狀態等語，然被告於警詢時能清楚分辨腳傷係其砸網咖店之玻璃時自己受傷
    的，臉部及後腦傷部分是遭網咖店內人毆打且記得是至台東市○○路與新生路口
    之加油站買汽油，且能清楚看清第一次投擲汽油彈未燃，再丟擲一枚汽油彈情形
    以觀（見警卷第二頁、偵卷第十五頁、原卷第十八頁），其對於案發當時之情形
    記憶清晰，再者，經本院送請馬偕紀念醫院台東分院鑑定結果：林員之診斷為智
    力屬正常範圍，併有自我中心及衝動傾向之個性特徵，事發時性之精神狀況雖受
    酒精影響，然仍屬意識清楚狀態，行為過程受情緒影響，乃表現其原來個性之特
    徵，故當時行為時之精神狀況尚未達精神耗弱狀態等情，有該院九十二年十月一
    日馬院東醫字第乙九二四九八一號函附之鑑定書一份在卷可憑 (本院卷第六十三
    頁），堪認其為上開行為時縱有飲酒，其事理判斷能力仍與常人一般正常，是辯
    護人上開所辯，尚不足採。被告之自白與事實相符，本件事證明確，被告犯行，
    洵堪認定。
二、另被告辯護人上訴意旨略稱：刑法第一百七十三條所稱之建築物必須符合上面有
    屋面、周有門壁、足以避風雨、通出入始足當之，本件地點為被害人乙○○經營
    網咖店前之「走廊」，即與刑法建築物有違云云。經查：乙○○證陳：金銀島樓
    上是住家，住三樓等語（偵卷第十六頁），足證金銀島是供乙○○住宅之用。再
    參以案發時被告復自承當時被店內人員毆打，顯見案發時金銀島是有人在內之事
    實已可認定，再佐以本件起火地點係緊金銀島營業廳之外之「騎樓」，在社會一
    般觀念上均為被害人供進出營業場所之人停放車輛所用增加主建物之功能，且與
    主建物相連，自為建築物之一部分自明，且被告丟擲地點即在營業處門口，有照
    片一紙在卷（見警卷第十二頁），被告既朝營業處門口丟擲，且於第二枚汽油彈
    燃燒後，始逃離現場，顯有放火罪之確定犯罪故意自明。
三、查上開「金銀島」網咖店係告訴人乙○○所居住並經營，被告已著手放火燒燬該
    現供人使用之住宅之行為，然未生使該住宅達喪失效用之損壞程度，未生燒燬之
    結果。核被告所為，係犯刑法第一百七十三條第三項、第一項之放火燒燬現供人
    使用之住宅未遂罪及第三百五十四條之毀損罪。其先後二次點燃汽油瓶並丟擲之
    行為，係基於同一放火燒燬現供人使用之住宅之犯意下之接續行為，僅侵害一個
    法益，仍屬一罪。被告所犯二罪之間，犯意各別，罪名不同，應分論併罰之。被
    告已著手於犯罪行為之實行而不遂，依同法第二十六條前段規定減輕其刑。原審
    依前揭條論罪，且審酌被告係因一時衝動而罹重典，然尚未釀成人員傷亡，且業
    已坦承犯行，並已將毀損之大門玻璃修復，犯後態度良好等一切情狀，分別量處
    甲○○放火燒燬現供人使用之住宅，未遂，處有期徒刑三年六月，損壞他人之大
    門玻璃，足以生損害於他人，處罰金二千元，並諭知罰金如易服勞役，以三百元
    折算一日，並認扣案之汽油瓶二枚，係供犯罪所用之物，且為被告拾獲為其所有
    ，並依刑法第三十八條第一項第二款併予宣告沒收，認事用法，均甚允當，應予
    維持，被告上訴指摘原判決為不當，尚難認有理由，應予駁回。另本院審酌被告
    明知金銀島為有人在內之營業場所，且於丟擲一枚汽油彈後，未見燃燒再丟第二
    枚汔油彈，見其燃燒後，始離現場，且經證人郭秀鳳勸阻不要放火，仍為之（偵
    卷第十七頁），顯見被告犯意之堅定，且原審已量處輕度之刑，並無過重之情形
    。被告之上述放火過程，及造成左右鄰居生命及社會高度不安，客觀上難謂值得
    同情，本院礙難援引刑法第五十九條減輕其刑，附此敘明。
據上論斷，依刑事訴訟法三百六十八條，判決如主文。
本案經檢察官崔紀鎮到庭執行職務。
中      華       民     國    九十二    年    十一      月    十三      日
                                    審判長法官  謝  志  揚
                                          法官  莊  謙  崇
                                          法官  陳  淑  媛
右正本證明與原本無異。
如不服本判決放火燒燬現住建築物罪應於判決送達後十日內向本院提出上訴狀。其未
述理由者，並應於提出上訴狀後十日內向本院補提理由狀（須附繕本）。
毀損罪部分不得上訴。
                                        書記官  邱  廣  譽
中      華       民     國    九十二    年  十一      月    十七      日


司法院資訊處製作；財團法人民間司法改革基金會備份。
